臺灣臺中地方法院民事判決
                                   110年度中小字第3208號
原      告  良京實業股份有限公司

法定代理人  平川秀一郎

訴訟代理人  黃昱翔
被      告  朴信龍


上列當事人間請求給付簽帳卡消費款事件，本院於民國110年10
月6日言詞辯論終結，判決如下：
    主      文
被告應給付原告新台幣柒萬壹仟參佰肆拾參元及其中新台幣伍萬
玖仟伍佰玖拾元自民國九十三年八月十日起至民國一○四年八月
三十一日止，按週年利率百分之二十計算之利息，暨自民國一○
四年九月一日起至清償日止，按週年利率百分之十五計算之利息
。
原告其餘之訴駁回。
訴訟費用新台幣壹仟元由被告負擔。
本判決原告勝訴部分得假執行。
    事實及理由
一、本件被告經合法通知，無正當理由，未於言詞辯期日到場，
    核無民事訴訟法第386 條各款之情事，爰依原告之聲請而為
    一造辯論之判決，合先敘明。
二、原告主張：被告前向訴外人渣打國際商業銀行股份有限公司
    （下稱渣打銀行）申請信用卡使用，並訂有信用卡使用契約
    書，約定由原告核發信用卡供被告使用，被告得持原告所核
    發之信用卡向特約商店消費及預借現金，被告持卡消費或預
    借現金後，應於每月當期繳款截止日前繳納消費款額及預借
    現金額，或應繳納最低應繳金額（按交易金額10% 計算，如
    低於新臺幣（下同）1,000元，以1,000元計算），餘款則按
    週年利率20% 計算循環信用利息（合約書第11條），並應按
    期繳納信用卡年費、預借現金手續費等費用，逾期未依約繳
    納消費本金及預借現金本金，亦未繳納最低應繳金額時，被
    告就消費及預借現金本金應自當期結帳日起給付原告自逾期
    日起至清償日止按週年利率20% 計算之利息及違約金。詎被
    告自發卡日起至民國93年8月9日止，尚欠信用卡消費簽帳8
    萬6343元未清償，幾經催討，被告於94年3月7日起至96年7
    月2日止，共繳款1萬5000元，經抵充後尚有7萬1343元（含
    本金5萬9590元、利息1萬1753元）未清償，且已逾期未繳納
    最低應繳金，亦已喪失每月繳納最低金額之權利，而視為全
    部到期，依約已喪失期限利益，應即清償所有未償還之全部
    款項。嗣渣打銀行於99年8月2日將上開債權售予原告，並依
    104年12月9日修正前金融機構合併法第15條第1項第1款及第
    18條第3項規定，於99年10月29日登報公告。上開債權業已
    合法移轉予原告，並對被告發生效力，爰依債權讓與及消費
    借貸之法律關係，提起本件訴訟，請求被告如數清償上開欠
    款。訴之聲明：被告應給付原告7萬1343 元及其中5萬9590
    元自93年8月10日起至104年8月31日止，按週年利率20%計算
    之利息，暨自104年9月1日起至清償日止，按週年利率15%計
    算之利息，暨違約金1,200元。
三、原告主張之上開事實，業據其提出信用卡申請書、約定條款
    、信用卡帳單、債權讓與證明書、債權資料明細表、登報公
    告為證。債權讓與證明書部分，經核與該正本相符。被告經
    合法通知，未於言詞辯論期日到場，亦未提出書狀作何聲明
    或陳述，本院依調查證據之結果，堪認原告上開之主張為真
    實。
四、按基於法律的規定或當事人之意思，法律關係成立後，可能
    發生變更。其中債之關係，無論債之發生原因係法律規定（
    無因管理、不當得利與侵權行為）或法律行為（單獨行為或
    契約），亦可能發生變更。是以，契約有效成立後，發生以
    債權債務為核心內容之法律關係，此因契約有效成立所生的
    契約關係，可能因法律規定或當事人之意思，發生不同層次
    的變更，乃屬常見。而所謂契約變更，實際包含兩個層面。
    首先，係針對個別債權債務，即狹義債之關係發生變更，簡
    稱為債之變更。其次，係針對契約關係的整體，即契約關係
    之變更。我國通說向來認為債之關係之構成要素，不外主體
    與客體，主體即債權人與債務人；客體即債之標的，債之關
    係不失其同一性而其主體或客體有變更，總稱為債之變更。
    然債權並無所謂支配的客體，並無相當於物權客體概念之存
    在，是上開所謂客體變更，無論為量的變更（如給付數量之
    增減）、質之變更（無息債權變為有息債權）或其他變更（
    如條件之附加或除去），其實均涉及契約內容之變更。無論
    係狹義債之關係抑或契約關係的整體發生變更，債之關係既
    不失其同一性，已如前述。而所謂債之同一性，表現在兩個
    方面。第一，係抗辯關係維持不變。如抗辯權之沿用、時效
    之進行不受影響等等。第二，為債之擔保不受影響（民法第
    295條第1項參照）。換言之，債之主體（債權人或債務人）
    或內容即或有所變更，即債之變更（包括狹義及廣義），然
    債權債務關係，均維持同一性。此由民法第294條至第301條
    所規定之債權讓與及免責債務承擔，債權債務關係均維持同
    一性，即足說明，而此種情形的債之主體變更，學說稱之債
    之移轉。於約定債之關係，債之主體的變更，亦可能為契約
    主體的變更，此時，並非單純債權讓與，亦非免責債務承擔
    可比。而此種主體的變更，係廣義債之關係主體（契約關係
    主體）的變更，學說上稱之為契約承擔。換言之，契約關係
    （廣義的約定債之關係）主體的變更，即由新的當事人取代
    原來一方當事人，契約關係的內容並不因而有所變動。就此
    點而言，可謂契約關係同一性不變。契約承擔，基於法律的
    規定（法定契約承擔）（註：民法第425條第1項規定（買賣
    不破租賃）即屬之），亦有基於契約而發生（即契約原則）
    的（約定契約承擔）。其中約定契約承擔因係對契約整體的
    處分，非得原契約當事人雙方同意不可，而契約承擔需有第
    三人願意承擔契約，因此，以契約由第三人取代一方當事人
    契約的地位，須三方同意才可（最高法院73年度台上字第15
    73號判例要旨參照）。而此同意，可以以三方契約之方式，
    或由承擔人與一方訂約而由他方同意之方式為之。依原告上
    開之主張，其係依債權讓與之法律關係為本件之主張，則原
    告與被告間，並未存有信用卡契約關係甚明。從而，原告既
    僅受讓債權，而非契約當事人，則本於契約關係之相對性（
    民法第199條第1項參照），受讓人之原告即不得依原契約關
    係而為違約金之主張。換言之，違約金債權係從屬於契約，
    而非個別債權。況上開違約金加計利息已逾20% 之限制（民
    法第205條），自亦屬巧取利益（民法第206條）。是原告依
    債權讓與及信用卡契約之法律關係，請求違約金之部分，於
    法即非有據，自無理由，應予駁回。
五、從而，原告依信用卡契約及債權讓與之法律關係，請求被告
    給付7萬1343元及其中5萬9590元自93年8月10日起至104年8 
    月31日止，按週年利率20%計算之利息，暨自104年9月1日起
    至清償日止，按週年利率15%計算之利息，為有理由，應予
    准許，爰為判決如主文第1項所示。逾此範圍外之請求，即
    非有據，自無理由，應予駁回，爰為判決如主文第2項所示
    。 
六、本件係小額民事判決，且為被告敗訴之判決，爰依職權宣告
    假執行，並確定其訴訟費用額為1,000元（即裁判費1,000元
    ），由被告負擔。
七、本件原告之訴為一部有理由、一部無理由，依民事訴訟法第
    436條之23、第436條第2項、第385條第1項前段、第79 條、
    第436條之19第1項、第436條之20，判決如主文。
中　　華　　民　　國　　110 　年　　10　　月　　13　　日
                      臺灣臺中地方法院臺中簡易庭
                                  法  官  陳添喜
以上為正本係照原本作成。
如不服本判決，應於送達後20日內，以判決違背法令為理由，向
本院提出上訴狀並表明上訴理由（上訴理由應表明一、原判決所
違背之法令及其具體內容；二、依訴訟資料可認為原判決有違背
法令之具體事實），如於本判決宣示後送達前提起上訴者，應於
判決送達後20日內補提上訴理由書（須附繕本）。
中　　華　　民　　國　　110 　年　　10　　月　　13　　日

                                  書記官  黃舜民